臺灣臺中地方法院刑事裁定　　　　　　　　　　　　　九十三年度聲判字第六七號
　　聲　請　人
　　　　即
　　告　訴　人　乙○○
　　代　理　人　吳莉鴦　律師
　　被　　　告　甲○○
右列聲請人因告訴被告涉嫌過失致死案件，不服臺灣高等法院臺中分院檢察署檢察長
駁回再議之處分（九十三年度上聲議字第九九五號），聲請交付審判，本院裁定如左
：
    主  文
聲請駁回。
    理  由
一、按告訴人不服上級法院檢察署檢察長或檢察總長認再議為無理由而駁回之處分者
    ，得於接受處分書十日內委任律師提出理由狀，向該管第一審法院聲請交付審判
    。法院認為交付審判之聲請不合法或無理由者，應駁回之，刑事訴訟法第二百五
    十八條之一、第二百五十八條之三第二項前段分別定有明文。
二、交付審判聲請意旨略以：（一）本件被告於案發當時，係執行例行巡邏勤務，並
    非執行臨檢，適因死者洪進添駕車行經該處，被告即吹哨要求死者洪進添停車，
    但當時洪進添非現行犯，也無犯罪行跡，其車上亦無任何犯罪物品，被告並無任
    何理由，足認洪進添之行為已構成或即將發生危害，被告對洪進添進行臨檢，顯
    有違前揭釋字第五三五號解釋。雖洪進添為通緝犯，但以案發當時，被告等尚未
    盤查洪進添之身分證件，並不知洪進添有被通緝之事實，洪進添顯非「依法應逮
    捕、拘禁」之人甚明，因此被告之臨檢既於法不合，縱死者有拒絕臨檢，甚至逃
    避之行為，亦與警械使用條例第四條第三款規定「依法應逮捕、拘禁之拒捕、脫
    逃，或他人助其拒捕脫逃時」之情形有間，被告自不得憑該條款規定，主張免責
    。（二）原不起訴處分書認定被告開槍後，槍口與洪進添駕駛之汽車末端位置約
    有一百二十公分之距離，則開槍當時，洪進添與被告距離多遠？其車速若干？以
    被告所站位置為公寓停車場入口，並無機車阻擋，被告是否無充裕時間避開洪進
    添之汽車，而基於急迫需要，必須開槍自衛？又以一般公寓停車場入口處，通常
    會裝設監視器或攝錄影機，以被告當時所站位置係在停車場入口，該公寓之停車
    場是否有裝設監視器？有無攝錄到當天案發情形？原偵查機關並未詳查。況案發
    當時，案發地點僅有被告、證人楊建軍及洪進添三人，並無其他人車出入，在後
    無追兵，前無阻攔之情況下，洪進添縱要拒絕盤查，以案發地點之路寬至少有二
    點九公尺之情形下，洪進添不論是要駕車前逃，或倒車逃跑，都極為容易，實無
    冒險衝撞被告突圍之理？再者，縱洪進添有倒車欲撞擊被告之情事，但被告所站
    位置為公寓停車場入口，被告如閃避入停車場，即可避開洪進添，而免除受害，
    顯無必要開槍射擊洪進添，被告用槍時機，顯不符合客觀上急迫之要件，也有違
    反比例原則，被告開槍防衛，顯有過當。原不起訴處分及再議處分對於上開事證
    ，或有違反法令，或有應調查事項未調查完備等違背法令之處，本案有應交付審
    判，再行調查之必要，爰依法聲請交付審判云云。
三、本件聲請人即告訴人（下稱告訴人）以被告涉犯過失致死案件，向臺灣臺中地方
    法院檢察署檢察官提出告訴，經該檢察官為不起訴處分（九十一年度偵字第一四
    ０一號），聲請人不服，聲請再議，經臺灣高等法院臺中分院檢察署檢察長命令
    發回續查（九十三年度上聲議字第二七一號），臺灣臺中地方法院檢察署檢察官
    偵查終結再為不起訴處分（九十三年度偵續字第七三號）後，聲請人不服，聲請
    再議，亦經臺灣高等法院臺中分院檢察署檢察長以再議為無理由而駁回再議（九
    十三年度上聲議字第九九五號）等情，業經本院調取上揭偵查卷宗審閱無訛。
四、經查：
（一）按刑事訴訟法九十一年二月八日經修正公布，新增前述第二百五十八條之一，
      此乃對於「檢察官不起訴或緩起訴裁量權」制衡之一種外部監督機制，此時，
      法院僅在就檢察官所為之不起訴或緩起訴之處分是否正確加以審查，以防止檢
      察機關濫權，依此立法精神，法院就聲請交付審判案件之審查，所謂「得為必
      要之調查」，其調查證據之範圍，亦應以偵查中曾顯現之證據為限，不可就告
      訴人新提出之證據再為調查，亦不可蒐集偵查卷以外之證據。又依新修正刑事
      訴訟法第二百六十條對於不起訴處分已確定或緩起訴處分期滿未經撤銷者得再
      行起訴之規定，其立法理由說明，本條所謂不起訴處分已確定者，係包括「聲
      請法院交付審判復又經駁回者」之情形在內，則法院就聲請交付審判案件之審
      查，所謂「得為必要之調查」，其調查證據範圍，自更應以偵查中曾顯現之證
      據為限，不得就告訴人新提出之證據再為調查，亦不可蒐集偵查卷以外之證據
      ，否則將與刑事訴訟法第二百六十條之再行起訴之規定，混淆不清，合先敘明
      。
（二）復按警察人員執行職務時，遇有左列各款情形之一者，得使用警刀或槍械：：
      ：：三、依法應逮捕、拘禁之人拒捕或脫逃時。四、警察人員所防衛之土地屋
      宇、車、船、航空器或他人之生命、身體、自由、財產遭受危害或脅迫時。五
      、警察人員之生命、身體、自由、裝備遭受危害或脅迫時。又警察人員使用警
      械，應基於急迫需要為之，不得逾越必要程度，並應事先警告；警察人員使用
      警械時，如非情況急迫，應注意勿傷及其人致命之部位。修正前之警械使用條
      例第四條第三款、第四款、第五款、第五條前段及第八條分別定有明文（按前
      開條文係七十四年一月十八日修正公布，現行條文係九十一年六月二十六日修
      正，本件案發時間為九十年十月十二日）。查，案發現場臺中縣豐原市○○街
      一五七巷巷寬約四米，然巷內停滿汽機車，平時可供行車寬度約二米五，有現
      場照片附卷可稽（見九十年度相字第一四五八號相驗卷第七一至七四頁），復
      為聲請人所不否認（見九十一年度偵字第一四０一六號偵查卷第十八頁），而
      死者洪進添當時所駕駛自小客車之車寬約為一米七，在前開巷內行駛時，與兩
      旁停放車輛之左右距離均不到五十公分，一般人駕車仍需放慢速度小心經過，
      更何況當時死者洪進添為閃避警員攔檢，驅車前後暴衝，以致輪胎發出吱吱巨
      響，有證人即前開巷內住戶苗金華、侯俊宏訪談紀錄表在卷足憑（見九十年度
      相字第一四五八號相驗卷第一四０至一四一頁），顯見死者洪進添在前開巷內
      前後驅車欲逃離現場之舉，可能擦撞停放巷內之汽機車甚至民宅，造成他人生
      命、財產之損失。再者，被告於偵訊時供稱案發當時伊示意洪進添停車，詎洪
      進添欲駕車前後衝撞警員，伊於對空開槍警告無效後，才朝車輪射擊等語，經
      核與證人即案發當時同行之警員楊建軍證述相符，足認被告當時確係處於攔檢
      死者之執行職務中，詎因死者之駕車快速衝撞而來，而使自己之生命、身體遭
      受危害或脅迫之狀態中，則被告身為警察人員，依法執行職務，為防免他人生
      命、財產遭受危害或脅迫，且當時被告與同行之警員楊建軍之生命、身體，亦
      可能遭受危害或脅迫，故被告先對空鳴槍再射擊死者所駕駛自小客車左後方輪
      胎之方式欲緝捕死者，核與首揭警械使用條例之規定相符，尚難認被告有何過
      失致死之犯行。至聲請人另以：被告並無任何理由，足認洪進添之行為已構成
      或即將發生危害，被告對洪進添進行臨檢，顯有違前揭釋字第五三五號解釋云
      云。惟按司法院大法官會議第五三五號解釋文明示「警察勤務條例有關臨檢之
      規定，並無授權警察人員得不顧時間、地點及對象任意臨檢、取締或隨機檢查
      、盤查之立法本意。除法律另有規定外，警察人員執行場所之臨檢勤務，應限
      於已發生危害或依客觀、合理判斷易生危害之處所、交通工具或公共場所為之
      」，然查，由於案發現場巷內有一公娼戶，人員往來複雜，臺中縣警察局豐原
      分局豐原派出所早將信義街一五七巷列為固定路檢地點，有該所刑事案件陳報
      單及其移送案件之判決書存卷足證（見九十年度相字第一四五八號相驗卷第九
      三至一０八頁），故被告供稱其係實施酒測勤務而攔檢死者洪進添乙節，應堪
      採信，顯見被告並非任意臨檢、取締或隨機檢查、盤查，應無悖反司法院大法
      官會議第五三五號解釋意旨，是縱被告於攔檢當時，並不知悉死者係屬通緝犯
      之身分，亦與其依法實施攔檢而屬於執行職務行為無涉，均併予敘明。
（三）聲請人雖另指摘縱死者洪進添有倒車欲撞擊被告之情事，但被告如閃避入停車
      場，即可避開洪進添，而免除受害，顯無必要開槍射擊洪進添，被告開槍防衛
      ，顯有過當云云。然死者於案發窄巷內駕駛汽車衝向警員，企圖以此手段突圍
      ，有造成警察人員或他人生命、財產危害之虞，已如前述，核此亦經檢察官予
      以調查，並於不起訴處分書認定：「：：：被告確有射擊洪進添所駕車輛制止
      其脫逃之必要，不應反而責諸執勤警員縱令衝撞，亦不可開槍，或再執此節而
      指責被告未注意必傷及其致命部位或被告可輕易閃避，無被撞及之危險，否則
      警員依法執行職務，遇此情形竟不得開槍威嚇，豈不過甚？那員警之性命值何
      ？果採告訴人所述將對基層員警打擊犯罪產生嚴重之桎梏。」等語屬實，而為
      不起訴處分，其認事用法，應無違誤，聲請人質疑本件被告用槍時機不當，尚
      屬無據。末查，聲請人固另請求本院調閱相驗屍體報告，以查明子彈射入之角
      度云云，然本件被害人即死者洪進添係因遭警槍射擊致死等事實，業經檢察官
      督同法醫驗斷結果，直接引起死亡之傷害乃右胸腔大出血休克死亡，先行原因
      則為槍傷，並經法醫解剖死者屍體後，認定子彈射入口呈不規則狀，可知子彈
      已經過阻力才射入死者背後，應為遠射，且死者中彈時為坐姿或站姿等情，有
      臺灣臺中地方法院檢察署相驗屍體證明書、解剖紀錄附卷可稽（附於九十年度
      相字第一四五八號相驗卷宗第七六頁至第八一頁），並經檢察官認定屬實，是
      聲請人請求本院再調閱相驗屍體報告以查明死者受槍擊之傷口是子彈水平射入
      或由下而上射入？即無必要。又聲請人所稱本件應另囑託內政部警政署刑事警
      察局進行彈道鑑定、且查明死者洪進添受槍擊時，其駕駛車輛究為前進中、倒
      車中或停止中，以查明被告用槍時機是否正當云云，因均非屬「曾於偵查中顯
      現之證據」之列，本院自無從再予以調查，否則交付審判聲請人將可藉由此方
      式，漫無限制，濫行聲請調查證據，導致訴訟程序之浪費，影響被告之程序權
      益，是此部分之聲請，亦屬無據。
五、綜上所述，本件被告甲○○因涉犯過失致死罪嫌，業經不起訴處分在案，且原處
    分書並詳述其理由，尚無不當。本院認原處分書以被告並無聲請人所指過失致死
    之犯行，而駁回聲請人對臺灣臺中地方法院檢察署檢察官不起訴處分之再議聲請
    ，於法洵無不合，處分書所載理由並未違背經驗法則、論理法則或其他證據法則
    ，難謂有何違誤之處。從而，本件聲請人聲請交付審判，為無理由，應予駁回。
據上論斷，依刑事訴訟法第二百五十八條之三第二項前段，裁定如主文。
中      華      民      國    九十三    年      十      月      六      日
                                臺灣臺中地方法院刑事第十一庭
                                      審判長法  官  林 源 森
                                            法  官  廖 慧 如
                                            法  官  王 世 華
右正本證明與原本無異。
不得抗告。
                                             書記官
中      華      民      國    九十三    年      十      月      六      日
